【裁判字號】    91,重訴,78
【裁判日期】    920919
【裁判案由】    毒品危害防制條例等
【裁判全文】
臺灣高雄地方法院刑事判決                          九十一年度重訴字第七八號
    公  訴  人  臺灣高雄地方法院檢察署檢察官
    被      告  甲○○
    選任辯護人  周俊源律師
右列被告因違反毒品危害防制條例案件，經檢察官提起公訴（九十一年度偵字第二○
三九○號），本院判決如左：
    主  文
甲○○無罪。
    理  由
一、公訴意旨略以：被告甲○○明知海洛因係毒品及我國管制進出口之物品，竟共同
    基於運輸毒品之犯意聯絡，受不詳真實姓名綽號「張先生」之男子之委託，同意
    由「張先生」負責招待旅遊之代價，替「張先生」運輸毒品進入臺灣，被告甲○
    ○乃於民國九十一年九月十二日搭機前往澳門，於同年九月十三日，在澳門東旺
    酒家大廳收受「張先生」所交予之拖鞋一雙（鞋底內夾藏第一級毒品海洛因四百
    六十四點九一公克）後，於同日晚間九時二十分許，搭乘澳門航空班機夾帶該藏
    有毒品之拖鞋返抵中正國際機場欲闖關入境時，經調查人員會同海關當場查獲，
    並扣得第一級毒品海洛因二大袋（共重約四百六十四．九一公克，純質淨重一百
    四十七公克），因認被告涉犯毒品危害防制條例第四條第一項之運輸第一級毒品
    罪嫌及懲治走私條例第二條第一項之私運管制物品進口罪嫌。
二、按犯罪事實應依證據認定之，無證據不得認定犯罪事實；又不能證明被告犯罪者
    ，應諭知無罪之判決，刑事訴訟法第一百五十四條第二項、第三百零一條第一項
    分別定有明文。又事實之認定，應憑證據，如未能發現相當證據，或證據不足以
    證明，自不能以推測或擬制之方法，為裁判基礎（最高法院四十年台上字第八六
    號判例參照）。再者，認定犯罪事實所憑之證據，雖不以直接證據為限，間接證
    據亦包括在內，然無論直接或間接證據，其為訴訟上之證明，須於通常一般之人
    均不致有所懷疑，而得確信其為真實之程度者，始得據之為有罪之認定，倘其證
    明尚未達到此一程度，而有合理之懷疑存在時，即無從為有罪之認定（最高法院
    七十六年台上字第四九八六號判例參照）。
三、本件公訴人認被告甲○○涉有前揭運輸第一級毒品及私運管制物品進口罪嫌，無
    非係以扣案之第一級毒品海洛因二包（淨重四百六十四點九一公克，純質淨重一
    百四十七公克）及法務部調查局鑑定通知書一份，且扣案之毒品重達四百六十四
    點九一公克，價值不菲，被告若無共同參與，豈有隨意交被告夾帶入關之理；參
    以被告自承無法提供「張先生」之真實姓名、地址以供查緝，對於拖鞋夾帶進入
    臺灣後將交予何人亦拒不提供，足徵其確有共同運輸毒品進入臺灣之犯行甚明等
    情為其論罪之依據。然訊據被告甲○○堅決否認有何運輸第一級毒品海洛因及私
    運管制物品進口之犯行，辯稱：於九十一年六月間經媒人綽號「鍾蓋」之乙○○
    介紹與大陸老婆劉淑錦在大陸公證結婚，後來因為申報的地址與戶籍地址不符，
    所以大陸老婆沒有辦法過來，因此乙○○於同年九月十二日來找伊一起去台北更
    改住所，乙○○先載伊去工廠請假，後來再載伊到台中改坐飛狗去台北，到台北
    市○○街四十五號辦理大陸人民來台的地方，改好住址之後，乙○○又說大陸老
    婆的親戚已經到澳門了，叫伊到澳門解釋一下為何劉淑錦無法來台之原因，並且
    從乙○○的口袋拿出機票給伊，並與伊一起坐車去機場，坐下午二點二十五分的
    班機，到澳門四點，乙○○說到了之後就可以馬上回來，可以搭七點十五分的班
    機，機票是買來回的機票，乙○○說去澳門東望酒店五○二房，乙○○將酒店住
    址、房間、電話直接抄在紙上，叫伊拿給櫃檯小姐，櫃檯小姐就會直接帶伊到五
    ○二號房，乙○○說大陸老婆的親戚會直接到房裏找伊，伊在房間等了很久，等
    到六點十分，本來要走了，後來房間電話響了，伊就接起來，對方就說是大陸老
    婆的親戚，說時間來不及，叫伊明天再回去，要幫伊改機票的時間，後來到了七
    點十幾分大陸老婆的親戚才到，把伊的機票拿去改時間就走了，伊就在那邊過夜
    ，隔天十二點多，酒店小姐說要退房，伊就直接下來櫃檯，小姐問伊說等一下張
    先生會不會來，伊才知道那個人是張先生，伊跟櫃檯小姐說張先生拿走機票，如
    果不來伊要如何回去，櫃檯小姐就叫伊在旁邊等，等到五點多張先生才到，拿了
    三、四個紙袋裝的東西，說是澳門的名產，拿了一個裏面裝有糖食品類的東西
    給伊，要伊帶回來吃，那時是六點多了，張先生就叫車讓伊去澳門機場，坐七點
    十五分的班機，到臺灣時是八點五十分，下了飛機要驗關，伊就拿給海關人員驗
    ，倒出來才發現有一雙拖鞋，覺得拖鞋怪怪的，就當場割開發現裏面有毒品，伊
    不知道袋子內裝有拖鞋，亦不知拖鞋內裝有毒品海洛因等語。
四、經查：
  (一)被告甲○○於警訊、偵查中及本院調查、審理時始終否認有運輸第一級毒品海洛
    因及走私之犯行，並供稱：因伊娶一名大陸新娘為妻，但伊的居住地與戶籍地不
    同，所以一直沒辦成功，對那位大陸新娘不好意思，所以媒人綽號「鍾蓋」之乙
    ○○叫伊到澳門向大陸新娘的親戚張先生道歉，澳門東旺酒店是張先生安排的，
    來回澳門的機票是「鍾蓋」拿給伊的，伊於九月十三日下午五時許，在澳門東旺
    酒店大廳等待張先生拿機票給伊時，張先生順便拿一袋澳門名產魚乾給伊說要給
    伊帶回臺灣吃，裡面有放鞋子伊當時沒有看見，張先生只說裡面有牙膏、牙刷及
    魚乾，伊當時沒有看袋子裡面放何物品，於是伊就拿走搭計程車至機場準備搭飛
    機回臺灣，下了飛機要驗關，伊就拿給海關人員驗，倒出來才發現有一雙拖鞋，
    覺得拖鞋怪怪的，就當場割開發現裏面有毒品，伊不知道袋子內裝有拖鞋，亦不
    知拖鞋內裝有毒品海洛因等語（見海岸巡防署高雄市機動查緝隊偵查卷第十頁、
    第十一頁、偵查卷第四頁背面、第五頁及本院卷第十頁、第十一頁、第二七○頁
    ），核與證人乙○○於本院調查時證稱：伊是經由丙○○介紹認識甲○○，甲○
    ○去大陸結婚是伊幫忙辦理的，因為甲○○留的地址有錯，所以伊帶甲○○到台
    北入出境管理局辦理變更，因為張清高已經在澳門了，所以要甲○○到澳門找張
    清高之後再帶甲○○去大陸找大陸老婆，張清高還打電話跟伊說住的澳門飯店，
    伊把住址抄在紙張上交給甲○○，叫甲○○照著這個地址去，來回機票是伊幫甲
    ○○準備的，伊並沒有要甲○○到澳門帶毒品回來，也沒有跟甲○○提到這件事
    ，伊只是叫甲○○去跟大陸老婆說清楚等語相符（見本院卷第二二○頁、第二二
    一頁、第二四六頁、第二四七頁），且從海岸巡防署高雄市機動查緝隊對張清高
    及乙○○之電話所實施之監察通訊觀之，張清高於九十一年九月十一日下午五時
    三十分與乙○○之電話通話內容為：「Ａ（即張清高）：我的幾點？Ｂ（即乙○
    ○）：九點，明天啦。一個是二點二十五啦（即被告甲○○），二個的是三點五
    十啦。Ａ：二個的是彰化的那兩個嗎？Ｂ：嗯！一個的也是彰化的啦。Ａ：有同
    陣嗎？Ｂ：把他們分開。Ａ：你的意思是三個都彰化的。Ｂ：嗯！Ａ：三個都有
    認識嗎？Ｂ：都有熟啦。Ａ：他們應該都會知道，會嗎？Ｂ：讓他們去，他們不
    知啦，互相都不知啦：：：。Ｂ：總共機票四萬多。Ａ：沒關係！我等一下過去
    再處理」，有該日通訊監察作業報告表一份在卷可稽（見本院卷第二○一頁）。
    是被告甲○○是否確係受張清高之託，替張清高運輸上開第一級毒品海洛因入境
    ，即非無疑。
  (二)又證人即財政部台北關稅局人員謝銘鐘於本院調查時到庭證稱：本件是海岸巡防
    署密報後，鎖定被告甲○○會攜帶海洛因入境，被告甲○○先通過證照查驗，確
    定是甲○○進來了，是查驗證照的人把被告甲○○帶來交給伊，伊發現被告隨身
    攜帶的行李內的拖鞋重量異常，再用Ｘ光掃描有異物夾藏，非普通的拖鞋，就把
    被告帶到檢查室，把拖鞋割開，發現拖鞋內有海洛因，被告所攜帶的手提行李裏
    面有衣服，都是很正常的東西，拖鞋也是藏在裏面，只有拖鞋比較奇怪，查獲被
    告時，被告表情沒有異常，只說裏面是伊的東西，但都是人家送的等語（見本院
    卷第六十五頁至第六十六頁）。且本件查獲之第一級毒品海洛因二包係分別夾藏
    於二只拖鞋之鞋底內，查獲時拖鞋密封完整，有查獲時之照片在卷可憑（見海岸
    巡防署高雄市機動查緝隊偵查卷第二十一頁），而財政部台北關稅局人員係經由
    密報始懷疑被告甲○○將攜帶毒品入境，再經以Ｘ光掃描及將拖鞋割開，始發現
    拖鞋內所夾藏之海洛因，已如前述，顯見一般人實無法從外觀上即得觀察出該雙
    拖鞋內確藏有第一級毒品海洛因；再參以被告罹患有右眼老年性白內障，經手術
    後，右眼裸視為零點三，左眼裸視為眼前手動三十公分（零點零一以下），有秀
    傳紀念醫院九十一年十二月五日診斷證明書及該院九十二年二月二十一日（九二
    ）明秀醫字第九二○二一九號函檢附之病歷表各一份在卷可憑（見本院卷第四十
    六頁及第一四八頁至第一六七頁），則被告是否確能察知上開拖鞋內藏有海洛因
    之情事，亦非無疑；復徵諸被告甲○○於警訊、偵查中及本院審理時均一致供稱
    ：伊不知道袋子內裝有拖鞋，亦不知道拖鞋內裝有毒品，是張清高說是澳門名產
    ，要伊帶回來吃的等語，則縱如公訴人所指被告確有將夾藏於拖鞋內之海洛因攜
    帶入境之情事，仍難謂被告對於張清高所交付之手提袋內之拖鞋裡夾藏有第一級
    毒品海洛因乙節必然知情。
  (三)另被告雖曾於九十一年十一月二十七日下午三時二十分許，在高雄看守所為警借
    訊時供稱：伊所攜帶第一級毒品由綽號張先生託付回台自己吃的等語（見本院卷
    第三十頁），然被告於警訊、偵查中及本院調查、審理時均從未供陳攜帶之毒品
    係供自己施用，且查被告甲○○亦無施用毒品之前科紀錄，有刑案資料查註紀錄
    表及臺灣高等法院被告全國前案紀錄表各一份在卷可參（見偵查卷第九頁及本院
    卷第六頁、第七頁），況被告為警查獲時所採集之尿液經送高雄市政府衛生局檢
    驗結果，亦未檢出有嗎啡及甲基安非他命反應，有高雄市政府衛生局九十一年九
    月二十三日高衛試煙字第Ａ─九○五號煙毒尿液檢驗成績書及行政院海岸巡防署
    高雄市機動查緝隊查獲煙毒、麻醉藥品案件犯罪嫌疑人姓名對照表各一份附卷可
    稽（見本院卷第二六五頁、第二六七頁），顯見被告並非施用毒品之人，則被告
    為警借訊時所為前開陳述因與其餘警訊、偵查中及本院審理時所述不一致之供述
    ，是否屬實，即有疑義。
  (四)綜上所述，被告於入境時雖為警於其手提內之拖鞋裡查獲有夾藏二包第一級毒品
    海洛因（驗後淨重合計四百六十四點九一公克），然海洛因之市場價格高昂，一
    般大眾均知運輸毒品可判處無期徒刑或死刑，倘若被告知悉所運輸、走私者係第
    一級毒品海洛因，所冒係被處死刑或無期徒刑之風險，被告是否會僅接受機票、
    飯店住宿代價之不相當之報酬，鋌而走險，為張清高運送第一級毒品海洛因？實
    有可疑。是被告前開辯稱因伊的居住地與戶籍地不同，所以大陸新娘沒辦入境，
    乙○○叫伊到澳門向大陸新娘的親戚張先生道歉，由乙○○提供來回機票，是張
    先生拿一袋澳門名產魚乾給伊說要給伊帶回臺灣吃，伊當時沒有看袋子裡面放何
    物品，伊不知道袋子內裝有拖鞋，亦不知拖鞋內裝有毒品海洛因等語，並非全然
    不可採信，自難僅以被告當時提領之手提袋內之拖鞋裡查獲有第一級毒品海洛因
    ，即遽以認定被告確有共同參與運輸第一級毒品及私運管制物品進口之犯行，本
    件既仍有前開合理懷疑存在，依既有證據尚無法使本院確信被告知悉所攜帶之拖
    鞋夾藏有第一級毒品海洛因，尚難以運輸第一級毒品及私運管制物品進口之罪相
    繩，犯罪既不能證明，揆諸首開法條及判例意旨，依法自應為被告甲○○無罪之
    諭知，以資審慎。
據上論斷，應依刑事訴訟法第三百零一條第一項，判決如主文。
本案經檢察官陳永章到庭執行職務。
中      華      民      國    九十二    年      九      月     十九     日
                                    臺灣高雄地方法院刑事第三庭
                                        審判長法  官    黃仁松
                                    法  官    陳威龍
                                              法  官    陳玉聰
右正本證明與原本無異。
如不服本判決，應於判決送達後十日內，向本院提出上訴狀。
                                              書記官    鄭淑臻
中    華    民    國    九十二    年      九      月        十九        日


司法院資訊處製作；財團法人民間司法改革基金會備份。
